【裁判字號】    89,訴,230
【裁判日期】    891012
【裁判案由】    損害賠償
【裁判全文】
臺灣新竹地方法院民事判決  八十九年訴字第二三○號
    原      告  甲○○
    訴訟代理人  魏早炳律師
                陳恩民律師
                李克欣律師
    複代理人    魏翠亭律師
    被      告  乙○○      住.
右當事人間請求損害賠償事件，本判決如左：
    主    文
被告應給付原告新台幣參拾伍萬陸仟零柒拾捌元，及自民國八十八年十一月十日起至
清償日止，按週年利率百分之五計算之利息。
原告其餘之訴駁回。
訴訟費用由被告負擔四分之一；餘由原告負擔。
    事    實
甲、原告方面：
一、聲明：求為判決被告應給付原告新台幣（下同）一百四十二萬零五百七十元，及
    自起訴狀繕本送達翌日（即民國八十八年十一月十日）起至清償日止，按週年利
    率百分之五計算之利息。
二、陳述：
（一）緣原告係昌益建設股份有限公司（下稱昌益公司）位於新竹市○○路一○○號
      旁「昌益寶璽」建築工地之現場監工，被告為訴外人朱敏榮所僱用於該工地工
      作之工人，於八十八年七月三十一日上午八時許，在前開工地內，因原告指摘
      被告於拆除模板後，未加以整頓，致影響工地道路通行而與被告發生爭執，被
      告因不甘受辱，竟與其他不知姓名之工人共同出手毆打原告，致原告受有左肘
      、左前臂、左上眼臉、前額擦傷各一處、左、右後頭部腫脹、鼻樑皮下出血、
      兩鼻出血、各約一點二乘八、一乘三點五、○點一乘○點三、一乘二、二乘二
      、二點五乘二點五、二乘三公分及上唇粘膜下出血約○點五公分之傷害，並導
      致原告受有左眼視網膜剝離之傷害。
（二）原告所受之損害詳列於下：
  (1)  被告毆打原告，致原告受有前述傷害，共計支出醫療費用八萬七千二百四十五
      元。
  (2)  原告任職於昌益公司，原先每月薪資為三萬五千元，因本次受傷而住院手術治
      療及復健等，共請假五十九日無法上班，合計受有薪資損失六萬八千八百三十
      三元。
  (3)  因被告毆打原告，致原告受有「視網膜剝離之傷害」，經診療結果，原告左眼
      裸視力減為○點○七，參照勞工保險條例第五十三條第一項之殘廢給付標準表
      第十一項所示，其殘廢等級為第十一級，給付標準為五個月十日，為殘廢等級
      第一級（即終身不能從事任何工作）給付標準四十個月之約八分之一，故應可
      認原告喪失之勞動能力為八分之一。茲以原告每月薪資三萬五千元之八分之一
      即四千三百七十五元計算，原告現年二十五歲又九個月（六十三年二月二十一
      日生），算至六十歲退休為止尚有三十四年又三個月，依霍夫曼計算式請求被
      告一次給付之總額為一百零六萬四千四百九十二元。
  (4)  又原告因受被告之毆打，致造成原告須進行眼部視網膜縫合之手術，及其他身
      體多處之傷害，身心所受之痛苦實非筆墨所能形容，爰請求精神慰撫金二十萬
      元以聊資慰藉。
（三）以上金額共計一百四十二萬零五百七十元，爰依民法第一百八十四條第一項前
      段、第一百九十三條第一項、第一百九十五條第一項關於侵權行為之規定，請
      求被告如數賠償。
三、證據：提出：長庚紀念醫院醫療費用明細表一件、醫療費用收據十一件、薪資證
    明一件、請假證明書一件、減少勞動能力計算書一件、診斷證明書二件為證。
乙、被告方面：
一、聲明：求為判決駁回原告之訴。
二、陳述：答辯理由除引用本院八十八年度易字第八二五號傷害案件，偵審程序所為
    之答辯外，另補稱：
    原告之眼睛不是被告打傷的，當天被告是勸架拉來拉去，實際上另有人打原告，
    事隔一年多，工人都調走，無法找到證人證明被告只是勸架並沒有打原告，又原
    告之損害不是被告造成的，且原告請求之金額太高；另原告所提一次付清五十萬
    元之和解條件，被告亦負擔不起。
丙、本院依職權調閱本院八十八年度易字第八二五號刑事卷全卷及向財政部國稅局調
    取兩造之納稅資料參辦。
    理    由
一、本件原告起訴主張被告於八十八年七月三十一日上午八時許，在位於新竹市○○
    路一○○號旁「昌益寶璽」工地內毆打原告，致原告受有傷害，故依侵權行為之
    法律關係，請求被告賠償原告醫療費用、工作損失、減少勞動能力、精神慰撫金
    等之損害等語；而被告則以被告只是勸架，並未毆打原告，原告之損害非被告所
    造成，且請求之金額亦過高等語，資為抗辯。
二、按因故意或過失，不法侵害他人之權利者，負損害賠償責任；又不法侵害他人之
    身體或健康者，對於被害人因此喪失或減少勞動能力或增加生活上需要時，應負
    損害賠償責任；又不法侵害他人之身體、健康、名譽或自由者，被害人雖非財產
    上之損害，亦得請求賠償相當之金額，民法第一百八十四條第一項前段、第一百
    九十三條第一項、第一百九十五條第一項分別定有明文。查原告主張其遭被告毆
    打，並受有傷害之事實，業據其提出診斷證明書二件為證，並經本院依職權調閱
    本院八十八年度易字第八二五號傷害案件刑事卷宗核閱屬實；被告雖辯稱：僅勸
    架，未毆打原告云云。惟查被告於刑事偵查、審判中均已先後坦承有用拳頭毆打
    原告（見偵查卷八十八年九月九日、九月二十一日訊問筆錄，刑事卷第十三、五
    十一、五十八頁），況另據證人黃慶文、陳國樑、唐完妹分別於偵查暨審判中證
    述有看到被告與原告互打在卷（見偵查卷八十八年九月二十一日訊問筆錄、刑事
    卷第二十九、三十、三十一頁），是被告上開辯詞顯不足採，本件原告之主張，
    應信為真實。又被告侵權行為之事實，既經認定，則依前揭法條所示，被告對於
    原告所受損害自應負侵權行為損害賠償之責任。茲就原告所為請求一一審核如下
    ：
（一）原告主張因被告之侵權行為致身體受有傷害，因而支出醫藥費用共計八萬七千
      二百四十五元之事實，業據原告提出醫療費用明細表暨收據十二件為證，復為
      被告所不爭執，是原告此部分之請求自有理由，應予准許。
（二）原告主張其任職於昌益公司，每月薪資三萬五千元，因本次受傷住院接受手術
      治療，共請假五十九日無法上班，合計受有薪資損失六萬八千八百三十三元之
      事實，亦據提出薪資證明、請假證明書各一件為證，而對照原告請假之日期與
      診斷證明書上記載原告接受手術暨雷射治療之日期，均相吻合，是原告關於工
      作損失之請求，為有理由，亦應准許。
（三）至於原告主張因被告之侵權行為致其受有視網膜剝離之傷害，左眼裸視力減為
      ○點○七，參照勞工保險條例第五十三條第一項之殘廢給付標準表第十一項所
      示，其殘廢等級為第十一級，給付標準為五個月十日，原告喪失之勞動能力為
      八分之一，以原告每月薪資三萬五千元之八分之一即四千三百七十五元計算，
      及原告現年二十五歲又九個月算至六十歲退休為止，依霍夫曼計算式請求被告
      一次給付一百零六萬四千四百九十二元部分，查原告因被告之毆打行為導致左
      眼視網膜剝離，經手術治療後，左眼裸視力為○點○七，雖有原告提出之診斷
      證明書一件在卷可稽，惟參照勞工保險條例第五十三條附表所示，關於視力障
      害殘廢等級之判斷，其「視力」之測定，應用萬國式視力表以「矯正後」視力
      為準，此觀該表之附註欄說明即明。而原告左眼雖受有前開傷害，然其矯正後
      之視力為○點四，亦據明確記載於上開診斷證明書中，與原告主張殘廢等級第
      十一級即一目（矯正後）視力減退至○點一以下者之規定，並不相符，故原告
      主張被告應依殘廢等級第十一級之給付標準，賠償原告喪失勞動能力部分之損
      失云云，並不足採，應予駁回。
（四）又原告主張其因受被告毆打，造成須進行眼部視網膜縫合手術，且身體多處受
      有傷害，身心所受之痛苦實非筆墨足以形容，請求精神慰撫金二十萬元等情，
      本院斟酌原告所受傷害之部位、程度，及原告乃碩士畢業，有正當工作，且經
      本院依職權調查結果，原告名下有不動產及多筆投資，經濟情況佳，此有財政
      部台灣省北區國稅局新竹市分局八十九年八月一日北區國稅竹市徵第八九○○
      八二八七號函附之財產查詢清單足稽；被告國小畢業，從事板模工作，以天計
      酬，工作實際收入並不固定，名下無不動產（參上述財產查詢清單）等兩造身
      分、地位、經濟狀況等事項，認原告請求慰撫金二十萬元，為有理由，應予准
      許。
      綜上所述，本件原告所受損害合計三十五萬六千零七十八元。
三、從而，原告依據侵權行為之法律關係請求被告給付三十五萬六千零七十八元及自
    起訴狀繕本送達翌日（即八十八年十一月十日）至清償日止，按週年利率百分之
    五計算之利息，均屬正當，應予准許，原告逾上開金額之請求，即非有據，應予
    駁回。
據上論結，本件原告之訴為一部有理由，一部無理由，依民事訴訟法第七十九條但書
，判決如主文。
中      華      民      國    八十九    年      十      月      十二    日
                                  臺灣新竹地方法院民事第二庭
~B法      官  魏瑞紅
右為正本，係照原本作成。
如對本判決上訴，須於判決送達後廿日內向本院提出上訴狀。
~B法院書記官  李桂珠
中      華      民      國    八十九    年      十      月      十二    日


司法院資訊處製作；財團法人民間司法改革基金會備份。
